臺灣士林地方法院刑事判決
110年度金訴字第320號
公  訴  人  臺灣士林地方檢察署檢察官
被      告  張聯聖



上列被告因詐欺等案件，經檢察官提起公訴（110年度偵緝字第4
48號），被告就被訴事實為有罪之陳述，本院合議庭裁定由受命
法官獨任進行簡式審判程序，判決如下：
    主  文
甲○○犯三人以上共同詐欺取財罪，累犯，處有期徒刑陸月。
    事  實
一、甲○○於民國109年11月間加入徐祥慶（現由臺灣士林地方檢
    察署檢察官通緝中）所屬以實施詐術為手段，具有持續性及
    牟利性之有結構性之詐欺犯罪組織（下稱本案詐欺集團），
    擔任實際提領詐欺贓款之車手，而與徐祥慶及本案詐欺集團
    不詳成員（無證據證明為未成年人）共同基於3人以上詐欺
    取財及隱匿犯罪所得去向之洗錢之犯意聯絡，由本案詐欺集
    團不詳成員撥打電話向乙○○佯稱：其購買書籍數量錯誤，需
    進行線上轉帳核對身分，始能辦理退款云云，致乙○○陷於錯
    誤，依指示於109年11月13日下午6時18分許，轉帳新臺幣（
    下同）3萬4974元至中華郵政股份有限公司帳號00000000000
    000號帳戶（下稱本案帳戶）內，再由徐祥慶指示甲○○向本
    案詐欺集團不詳成員收取本案帳戶提款卡後，接續於同日下
    午6時25分、同時26分許，在新北市○○區○○路0段00號萊爾富
    鐵塔門市內之自動櫃員機，持本案帳戶提款卡提領2萬元、1
    萬4000元，得手後旋將上開款項轉交予本案詐欺集團不詳成
    員，以此方式製造金流斷點，致無法追查上揭犯罪所得去向
    而隱匿詐欺犯罪所得。
二、案經乙○○訴由新北市政府警察局蘆洲分局報告臺灣士林地方
    檢察署檢察官偵查起訴。　　
    理  由
一、本案被告甲○○所犯均係死刑、無期徒刑、最輕本刑為3年以
    上有期徒刑以外之罪，其於準備程序中就被訴事實皆為有罪
    之陳述，經本院告知簡式審判程序之旨，並聽取公訴人及被
    告之意見後，經合議庭裁定由受命法官獨任進行簡式審判程
    序審理。而其中有關證人於警詢中之陳述內容，依組織犯罪
    防制條例第12條中段規定，訊問證人之筆錄，以在檢察官或
    法官面前作成，並經踐行刑事訴訟法所定訊問證人之程序者
    為限，始得採為證據，故本案就被告違反組織犯罪防制條例
    部分，即不引用證人於警詢時之證述作為證據，合先敘明。
二、認定事實所憑證據及理由
　　上開犯罪事實，業據被告甲○○於本院準備程序及審理時均坦
    承不諱（見本院110年度金訴字第320號卷〈下稱本院卷〉第77
    頁、第82頁、第86頁），核與證人即告訴人乙○○於警詢、偵
    訊證述情節相符（見臺灣士林地方檢察署109年度偵字第208
    87號卷〈下稱偵卷〉第12頁至第14頁、同署110年度偵緝字第4
    48號卷〈下稱偵緝卷〉第37頁、第41頁），並有萊爾富鐵塔門
    市監視器影像照片、網路銀行轉帳交易明細擷圖、中華郵政
    股份有限公司110年3月5日儲字第1100054222號函暨附件本
    案帳戶歷史交易明細、110年6月28日儲字第1100171327號函
    暨附件本案帳戶基本資料在卷可稽（見偵卷第20頁、第24頁
    、第63頁至第64頁、本院110年度審金訴字第362號卷第21頁
    至第23頁），足認被告前揭具任意性之自白與事實相符，應
    堪採信。綜上所述，本案事證明確，被告上開犯行，堪以認
    定，應依法論科。　　
三、論罪 
㈠、按組織犯罪防制條例所稱之犯罪組織，係指3人以上，以實施
    強暴、脅迫、詐欺、恐嚇為手段或最重本刑逾5年有期徒刑
    之罪，所組成具有持續性或牟利性之有結構性組織，同條例
    第2條第1項定有明文。依本案犯罪情節可知，本案詐欺集團
    係以詐騙他人金錢、獲取不法所得為目的，推由本案詐欺集
    團不詳成員遂行詐術騙取告訴人轉匯金錢至指定之人頭帳戶
    即本案帳戶，復由徐祥慶指示本案詐欺集團不詳成員轉交本
    案帳戶提款卡及密碼予車手即被告，再指示被告持本案帳戶
    提款卡提領前揭告訴人轉匯款項，並將該款項逐層上繳至本
    案詐欺集團核心成員，堪認本案詐欺集團係透過縝密之計畫
    與分工，成員彼此相互配合，顯非隨意組成之團體，屬具有
    結構性組織，且本案詐欺集團成員除被告外，尚有徐祥慶、
    實施詐術、轉交本案帳戶提款卡、收受被告提領詐欺贓款等
    本案詐欺集團不詳成員，核屬3人以上，以實施詐術為手段
    ，所組成具牟利性及持續性之有結構性犯罪組織，合於組織
    犯罪防制條例第2條第1項所稱之犯罪組織，至為明確。
㈡、又洗錢防制法所稱洗錢，指下列行為：一、意圖掩飾或隱匿
    特定犯罪所得來源，或使他人逃避刑事追訴，而移轉或變更
    特定犯罪所得。二、掩飾或隱匿特定犯罪所得之本質、來源
    、去向、所在、所有權、處分權或其他權益者。三、收受、
    持有或使用他人之特定犯罪所得，洗錢防制法第2條定有明
    文。倘行為人意圖掩飾或隱匿特定犯罪所得來源，而將特定
    犯罪所得直接消費處分，甚或交予其他共同正犯，而由共同
    正犯以虛假交易外觀掩飾不法金流移動，即難認單純犯罪後
    處分贓物之行為，應成立洗錢防制法第2條第1款或第2款之
    洗錢行為（最高法院108年台上字第1744號判決意旨參照）
    。本案詐騙集團不詳成員向告訴人施用詐術後，為隱匿其等
    詐欺所得之去向，先指示告訴人將金錢轉匯至人頭帳戶，再
    由徐祥慶指示被告將該詐欺贓款領出，並轉交予本案詐欺集
    團其他成員，藉以製造金流斷點，致無從或難以追查前揭犯
    罪所得，而隱匿該犯罪所得之去向，已該當洗錢防制法第2
    條第2款所定之洗錢行為，自應論以同法第14條第1項之一般
    洗錢罪。
㈢、核被告所為，係犯刑法第339條之4第1項第2款之3人以上共同
    詐欺取財罪、洗錢防制法第14條第1項之一般洗錢罪及組織
    犯罪防制條例第3條第1項後段之參與犯罪組織罪。起訴意旨
    雖漏引組織犯罪防制條例第3條第l項後段之參與犯罪組織罪
    之法條及罪名，惟公訴人於起訴書犯罪事實欄既已記載被告
    加入本案詐欺集團之犯罪事實，且本案詐欺集團屬3人以上
    以實施詐術為手段所組成具有持續性及牟利性之有結構性組
    織，復經本院當庭告知被告此部分所犯罪名（見本院卷第76
    頁、第81頁），無礙於被告防禦權之行使，本院自應一併審
    理。
㈣、共同實施犯罪行為之人，在合同意思範圍以內，各自分擔犯
    罪行為之一部，相互利用他人之行為，以達其犯罪之目的者
    ，即應對於全部所發生之結果，共同負責；故共同正犯間非
    僅就其自己實施之行為負其責任，並在犯意聯絡之範圍內，
    對於其他共同正犯所實施之行為，亦應共同負責，是於集團
    式犯罪，原不必每一共犯均有直接聯繫，亦不必每一階段均
    參與，只須以自己共同犯罪之意思，事前同謀，而由其中一
    部分人實施犯罪行為者，即應對於犯罪結果負共同正犯罪責
    ，並無分別何部分為孰人下手之必要。被告、徐祥慶及本案
    詐欺集團不詳成員，均知悉內部分工所從事行為係整體詐欺
    取財行為分擔之一環，各成員縱未親自參與詐騙告訴人之行
    為，甚或未全盤知悉其他集團成員詐騙告訴人之實際情形，
    然既於犯意聯絡範圍內相互利用集團成員行為，以達犯罪目
    的，則被告就前揭犯行，與徐祥慶及本案詐欺集團不詳成員
    間，有犯意聯絡及行為分擔，依刑法第28條規定為共同正犯
    。
㈤、被告於事實欄一所載時、地持本案帳戶提款卡提領告訴人轉
    匯款項之數舉動，係於密切接近之時間、地點為之，且侵害
    同一法益，各行為獨立性極為薄弱，應視為數個舉動之接續
    施行，而為接續犯，論以一罪。
㈥、按加重詐欺罪，係侵害個人財產法益之犯罪，其罪數之計算
    ，核與參與犯罪組織罪之侵害社會法益有所不同，審酌現今
    詐欺集團之成員皆係為欺罔他人，騙取財物，方參與以詐術
    為目的之犯罪組織。倘若行為人於參與詐欺犯罪組織之行為
    繼續中，先後多次為加重詐欺之行為，因參與犯罪組織罪為
    繼續犯，犯罪一直繼續進行，直至犯罪組織解散，或其脫離
    犯罪組織時，其犯行始行終結。故該參與犯罪組織與其後之
    多次加重詐欺之行為皆有所重合，然因行為人僅為一參與犯
    罪組織行為，侵害一社會法益，屬單純一罪，應僅就「該案
    中」與參與犯罪組織罪時間較為密切之首次加重詐欺犯行論
    以參與犯罪組織罪及加重詐欺罪之想像競合犯，而其他之加
    重詐欺犯行，祗需單獨論罪科刑即可，無需再另論以參與犯
    罪組織罪，以避免重複評價（最高法院109年度台上字第394
    5號判決意旨參照）。經查，本案為被告加入本案詐欺集團
    後所為首次之加重詐欺取財犯行，業經被告供承明確（見偵
    卷第8頁、本院卷第86頁），且被告除本案外，尚無其他因
    加入本案詐欺集團而犯詐欺取財罪嫌，經檢察官提起公訴之
    前案紀錄，有臺灣高等法院被告前案紀錄表在卷可參（見本
    院卷第67頁至第71頁），足徵本案確為被告參與犯罪組織後
    所為之首次加重詐欺取財犯行，依前揭說明，被告所犯參與
    犯罪組織罪，與本案加重詐欺取財及一般洗錢犯行間，有實
    行行為局部同一、目的單一之情形，核屬想像競合犯，依刑
    法第55條規定，從一重之3人以上共同詐欺取財罪處斷。
四、科刑
㈠、刑之加重及減輕事由
　⒈被告前因施用毒品案件，經臺灣新北地方法院以107年度簡字
    第4474號判決處有期徒刑2月確定，嗣於108年4月17日易科
    罰金執行完畢，有臺灣高等法院被告前案紀錄表在卷可稽（
    見本院卷第68頁），被告受有期徒刑執行完畢5年內，故意
    再犯本案有期徒刑以上之罪，符合刑法第47條第1項累犯之
    規定，然參酌被告所構成累犯之前案與本案所涉之罪名及罪
    質類型不同，犯罪情節及手段亦屬有別，尚難憑此推認被告
    有何特別惡性，參酌司法院釋字第775號解釋意旨，依刑法
    第47條第1項規定，僅加重其最高法定本刑，而不加重其最
    低法定本刑。　　
  ⒉按犯罪之情狀顯可憫恕，認科以最低度刑仍嫌過重者，得酌
    量減輕其刑，刑法第59條定有明文。又刑法第339條之4第1
    項第2款之3人以上共同犯詐欺取財罪，其法定本刑為1年以
    上7年以下有期徒刑，而以上開方式詐欺取財之人，其原因
    動機不一，犯罪情節未必相同，危害社會程度亦屬有異。然
    此類犯行之法定最低本刑均屬一致，難謂盡符事理之平，於
    此情形，倘依其情狀處以適切徒刑，即足生懲儆之效，並可
    達防衛社會之目的者，自非不可依客觀之犯行與主觀之惡性
    兩者加以考量其情狀，是否存有足以憫恕之處，再適用刑法
    第59條規定酌量減輕其刑，以求個案裁判之量刑，符合比例
    原則。經查，被告於本案詐欺集團中係負責持人頭帳戶提款
    卡取款之工作，並非居於該集團之核心地位，且被告所提領
    款項總金額僅為3萬4000元，並已全數上繳予本案詐欺集團
    不詳成員，其未因本案獲有任何報酬（詳後述沒收部分），
    亦與一般詐欺集團核心成員獲取大量非法利益之情況有別，
    衡以被告於偵查時即主動賠償告訴人全額損失，並於本院準
    備程序及審理時坦認犯罪，有其偵訊筆錄、本院準備程序及
    審理程序筆錄、本院公務電話紀錄在卷可參（見偵緝卷第34
    頁、本院卷第17頁、第75頁至第78頁、第81頁至第88頁），
    堪認其犯後已知悔悟，並盡力彌補告訴人損失，是綜觀被告
    之犯罪情狀，若科以最低刑度有期徒刑1年，仍嫌過重，在
    客觀上足以引起一般同情，實有顯可憫恕之處，爰依刑法第
    59條之規定酌量減輕其刑，俾符合罪刑相當之原則。
　⒊按犯洗錢防制法第14條之罪，在偵查或審判中自白者，減輕
    其刑，洗錢防制法第16條第2項定有明文；犯組織犯罪防制
    條例第3條之罪，偵查及審判中均自白者，減輕其刑，同條
    例第8條第1項後段亦有明定。又按想像競合犯係一行為觸犯
    數罪名，行為人犯罪行為侵害數法益皆成立犯罪，僅因法律
    規定從一重處斷科刑，而成為科刑一罪而已，自應對行為人
    所犯各罪均予適度評價，始能對法益之侵害為正當之維護。
    因此法院於決定想像競合犯之處斷刑時，雖以其中最重罪名
    之法定刑作為裁量之準據，惟具體形成宣告刑時，亦應將輕
    罪之刑罰合併評價。基此，除非輕罪中最輕本刑有較重於重
    罪之最輕本刑，而應適用刑法第55條但書規定重罪科刑之封
    鎖作用，須以輕罪之最輕本刑形成處斷刑之情形以外，則輕
    罪之減輕其刑事由若未形成處斷刑之外部性界限，自得將之
    移入刑法第57條或第59條之科刑審酌事項內，列為是否酌量
    從輕量刑之考量因子。是法院倘依刑法第57條規定裁量宣告
    刑輕重時，一併具體審酌輕罪部分之量刑事由，應認其評價
    即已完足，尚無過度評價或評價不足之偏失（最高法院109
    年度台上字第3936號判決意旨參照）。被告於本院準備程序
    及審理時自白依徐祥慶指示提領詐欺贓款，並將該款項層轉
    本案詐欺集團其他成員等犯罪事實，並承認犯一般洗錢罪（
    見本院卷第77頁、第86頁），此部分本應依洗錢防制法第16
    條第2項之規定，減輕其刑，然被告所犯一般洗錢罪屬想像
    競合犯其中之輕罪，故上開減刑事由雖未形成本案處斷刑之
    外部性界限，但仍應於依刑法第57條規定量刑時，審酌上開
    輕罪之減輕其刑事由，作為被告量刑之有利因子。至組織犯
    罪防制條例第8條第1項規定偵查及審判中均自白始減輕其刑
    ，被告僅於本院審判中自白，無從適用，併此敘明。　　
㈡、爰審酌被告不思正途獲取財物，加入本案詐欺集團擔任提款
    車手，共同與徐祥慶及本案詐欺集團不詳成員詐騙告訴人，
    並製造金流斷點，規避查緝，實非足取，惟念及被告犯後坦
    認犯行，並已賠償告訴人所受損失，犯後態度良好，並合於
    前開輕罪之自白減輕其刑事由，而得作為量刑之有利因子，
    兼衡被告之犯罪動機、目的、手段、犯罪所生損害、參與犯
    罪程度暨其自述高中肄業之智識程度，目前從事特勤保全，
    月薪4萬8000元，家庭經濟狀況普通，需要扶養奶奶之家庭
    生活狀況等一切情狀（見本院卷第87頁），量處如主文所示
    之刑。
五、沒收
㈠、按犯罪所得，屬於犯罪行為人者，沒收之，於全部或一部不
    能沒收或不宜執行沒收時，追徵其價額，刑法第38條之1第1
    項前段、第3項定有明文。又共同正犯犯罪所得之沒收、追
    繳或追徵，應就各人分受所得之數為沒收，追徵亦以其所費
    失者為限（最高法院104年度台上字第2596號判決意旨參照
    ）。查被告未因本案獲得任何報酬，業經被告供述明確（見
    本院卷第86頁），且無其他證據證明被告因本案加重詐欺取
    財等犯罪，實際獲得任何對價或不法利益，自不予宣告沒收
    。
㈡、至洗錢防制法第18條規定：「犯第14條之罪，其所移轉、變
    更、掩飾、隱匿、收受、取得、持有、使用之財物或財產上
    利益，沒收之；犯第15條之罪，其所收受、持有、使用之財
    物或財產上利益，亦同（第1項）。以集團性或常習性方式
    犯第14條或第15條之罪，有事實足以證明行為人所得支配之
    前項規定以外之財物或財產上利益，係取自其他違法行為所
    得者，沒收之（第2項）。對於外國政府、機構或國際組織
    依第21條所簽訂之條約或協定或基於互惠原則，請求我國協
    助執行扣押或沒收之案件，如所涉之犯罪行為符合第3 條所
    列之罪，不以在我國偵查或審判中者為限（第3項）。」關
    於犯罪行為人犯洗錢防制法第14條之罪，其所掩飾之財物本
    身僅為洗錢之標的，難認係供洗錢所用之物，為本案洗錢犯
    罪構成要件事實前提，乃本罪之關聯客體，故洗錢行為之標
    的，除非屬於前置犯罪之不法所得，自非本案洗錢犯罪之工
    具及產物，亦非洗錢犯罪所得，尤非違禁物，尚無從依刑法
    沒收規定予以宣告沒收，自應依洗錢防制法第18條第1項前
    段規定予以宣告沒收。此規定係採義務沒收主義，祇要合於
    前述規定，法院即應為相關沒收之諭知，然該洗錢行為之標
    的是否限於行為人者始得宣告沒收，法無明文，是倘法條並
    未規定「不問屬於犯罪行為人與否均沒收」時，自仍以屬於
    被告所有者為限，始應予沒收。經查，被告所提領詐欺贓款
    均已上繳本案詐欺集團不詳成員，業經本院認定如前，且無
    其他積極證據證明被告對上開詐欺贓款仍具有所有或事實上
    管領權限，自無從宣告沒收。
六、保安處分
　　按組織犯罪防制條例第3條第3項規定：「犯第1項之罪者，
    應於刑之執行前，令入勞動場所，強制工作，其期間為3年
    。」就受處分人之人身自由所為限制，違反憲法比例原則及
    憲法明顯區隔原則之要求，與憲法第8條保障人身自由之意
    旨不符，自本解釋公布之日（即110年12月10日）起失其效
    力（司法院大法官釋字第812號解釋文參照），本院自無從
    依上開規定審酌是否令被告入勞動場所強制工作。　　
據上論斷，應依刑事訴訟法第299條第1項前段、第273條之1第1
項，組織犯罪防制條例第3條第1項後段，洗錢防制法第14條第1
項，刑法第11條前段、第28條、第339條之4第1項第2款、第47條
第1項、第55條、第59條，刑法施行法第1條之1第1項，判決如主
文。
本案經檢察官丙○○提起公訴，檢察官余秉甄到庭執行職務。
中　　華　　民　　國　　110 　年　　12　　月　　24　　日
                  刑事第二庭　　法  官  何松穎
以上正本證明與原本無異。
如不服本判決應於收受送達後20日內向本院提出上訴書狀，並應
敘述具體理由。其未敘述上訴理由者，應於上訴期間屆滿後20日
內向本院補提理由書( 均須按他造當事人之人數附繕本) 「切勿
逕送上級法院」。因疫情而遲誤不變期間，得向法院聲請回復原
狀。
                                書記官  蔡宜君
中　　華　　民　　國　　110 　年　　12　　月　　27　　日
附錄本案論罪科刑法條全文：
中華民國刑法第339條之4
犯第339條詐欺罪而有下列情形之一者，處1年以上7年以下有期
徒刑，得併科1百萬元以下罰金：
一、冒用政府機關或公務員名義犯之。
二、三人以上共同犯之。
三、以廣播電視、電子通訊、網際網路或其他媒體等傳播工具，
對公眾散布而犯之。
前項之未遂犯罰之。


洗錢防制法第14條
有第二條各款所列洗錢行為者，處7年以下有期徒刑，併科新臺
幣5百萬元以下罰金。
前項之未遂犯罰之。
前二項情形，不得科以超過其特定犯罪所定最重本刑之刑。

組織犯罪防制條例第3條
發起、主持、操縱或指揮犯罪組織者，處3年以上10年以下有期
徒刑，得併科新臺幣1億元以下罰金；參與者，處6月以上5年以
下有期徒刑，得併科新臺幣1千萬元以下罰金。但參與情節輕微
者，得減輕或免除其刑。
具公務員或經選舉產生之公職人員之身分，犯前項之罪者，加重
其刑至二分之一。
犯第1項之罪者，應於刑之執行前，令入勞動場所，強制工作，
其期間為3年。
前項之強制工作，準用刑法第90條第2項但書、第3項及第98條第
2項、第3項規定。
以言語、舉動、文字或其他方法，明示或暗示其為犯罪組織之成
員，或與犯罪組織或其成員有關聯，而要求他人為下列行為之一
者，處3年以下有期徒刑，得併科新臺幣3百萬元以下罰金：
一、出售財產、商業組織之出資或股份或放棄經營權。
二、配合辦理都市更新重建之處理程序。
三、購買商品或支付勞務報酬。
四、履行債務或接受債務協商之內容。
前項犯罪組織，不以現存者為必要。
以第5項之行為，使人行無義務之事或妨害其行使權利者，亦同
。
第5項、第7項之未遂犯罰之。